臺灣臺北地方法院刑事判決　　　　　　　 99年度訴字第917號
公　訴　人　臺灣臺北地方法院檢察署檢察官
被　　　告　黃金歲
上列被告因偽造文書等案件，經檢察官提起公訴（98年度偵字第
26977、26978號），經本院合議庭裁定改依簡式審判程序審理，
茲判決如下：
    主  文
黃金歲意圖為自己不法之所有，而侵占對於業務上所持有之物，
處有期徒刑肆年；又意圖為自己不法之所有，以詐術使人將本人
之物交付，處有期徒刑拾月；又共同行使偽造私文書，足生損害
於他人，處有期徒刑肆月。應執行有期徒刑伍年。
    事  實
一、黃金歲自民國七十八年起長期擔任均設於臺北市中山區○○
    ○路○段六三號三樓之茂崴實業股份有限公司（下稱茂崴公
    司）與歐昌實業股份有限公司（下稱歐昌公司）之財務長，
    負責上開二家公司財務。詎其因自身投資失利與前夫事業所
    需資金調度，利用茂崴公司負責人蔣玲玲長期居住英國及歐
    昌公司負責人即蔣玲玲之母蔣楊金雲年事已高，無就近監督
    之機會，先後為下列犯行，嗣經黃金歲在犯罪後於其下述犯
    行未被發覺前，向臺灣臺北地方法院檢察署檢察官自首而接
    受裁判：
  (一)基於意圖為自己不法所有之業務侵占單一接續犯意，自八十
    八年間起至九十八年三月三日止，利用其統管調度茂崴公司
    及歐昌公司資金及保管茂崴公司及歐昌公司大小章、存摺歐
    昌公司資金之機會，私自將其業務上所持有之茂崴、歐昌公
    司資金共新臺幣（下同）六千一百三十萬零四百二十七元（
    起訴書載為六千一百萬元）予以侵占入己。
  (二)因保管茂崴公司負責人蔣玲玲個人資料，得知蔣玲玲有申用
    花旗銀行信用卡，竟為彌補財務缺口，而基於意圖為自己不
    法所有之詐欺取財犯意，於九十七年七月四日以冒用蔣玲玲
    名義之詐術，致電向花旗銀行行銷專員冒申辦「活用雙享金
    －分期本金」貸款一百零八萬一千元，使花旗銀行行銷專員
    限於錯誤，誤信係蔣玲玲本人申辦，致花旗銀行於九十七年
    七月十五日撥款一百零八萬一千元匯至蔣玲玲在臺灣中小企
    業銀行忠孝分行帳號00000000000號帳戶中。
  (三)在蔣玲玲查詢何以歐昌公司客戶HARMANMOTIVE,INC.質詢並
    未收到溢付款一事時，為掩蓋茂崴公司及歐昌公司資金業遭
    其陸續挪用侵占，周轉現金不足，致無法如期匯款，竟與會
    計李小玉（未據起訴）基於共同行使偽造私文書之犯意聯絡
    ，於九十八年二月間某日，在上開茂崴公司及歐昌公司辦公
    室內，指示李小玉利用歐昌公司先前在上海商業儲蓄銀行信
    義分行匯款予客戶HARMANMO TIVE, INC之匯出匯款申請書，
    以將原有上海商業儲蓄銀行匯出匯款申請書上之匯款日期塗
    改變造為九十七年十月二十八日、將原有匯出款金額塗改變
    造為美金十六萬七千九百十八‧三二元之方式，變造該份上
    海商業儲蓄銀行匯出匯款申請書後，於九十八年三月間經掃
    瞄成電子檔後，以電子郵件方式傳送予蔣玲玲予以行使之，
    足以生損害於上海商業儲蓄銀行對於匯出款管理之正確性。
二、案經黃金歲、茂崴公司、歐昌公司訴由臺灣臺北地方法院檢
    察署檢察官偵查起訴。
    理  由
一、訊據被告黃金歲對於其上開業務侵占、詐欺取財及行使變造
    私文書之犯罪事實坦承不諱，並經證人蔣玲玲於偵查中證述
    在卷，且有變造之上海商業儲蓄銀行信義分行匯出匯款申請
    書影本（他字第四九六九號卷第六八頁）、花旗銀行九十九
    年十月七日（九十九）政查字第三八三０八號函（本院卷(一)
    第四八頁）、茂崴公司及歐昌公司之帳務明細、資產負債表
    （本院卷(一)第五七頁至第二五四頁、本院卷(二)、(三)）各一份
    在卷可稽，據此，足徵被告上開自白屬實可採，其上開犯行
    事證明確，應予依法論處。
二、核被告所為，係犯刑法第三百三十六條第二項之業務侵占罪
    、第三百三十九條第一項之詐欺取財罪、第二百十六條、第
    二百十條之行使變造私文書罪。被告上開變造私文書之低度
    行為，則為其行使變造私文書之高度行為所吸收，不另論罪
    。被告與共犯李小玉就上開行使變造私文書犯行之犯行間，
    均有犯意聯絡及行為分擔，均為共同正犯。被告上開業務侵
    占犯行，係基於單一犯意接續而為，且時間緊接，為接續犯
    ，應論以一罪。又其上開所犯之業務侵占、詐欺取財及行使
    變造私文書之犯行間，犯意個別，行為互殊，應予分論並罰
    。又被告於為上開犯罪後，未被有偵查權限機關發覺為犯罪
    嫌疑人前，向臺灣臺北地方法院檢察署檢察官自首其上開犯
    行而接受裁判，此有偵查筆錄在卷可徵，合於自首要件，均
    應依刑法第六十二條前段規定，減輕其刑。爰審酌被告犯罪
    動機、目的、手段、業務侵占犯行之期間自八十八年間起至
    九十八年三月三日止，長達約十年，業務侵占之金額高達六
    千一百三十萬零四百二十七元、冒用證人蔣玲玲名義向花旗
    銀行詐貸之金額為一百零八萬一千元、行使變造之上海商業
    儲蓄銀行信義分行匯出匯款申請書危害金融交易秩序與安全
    、迄今尚未與證人黃金歲及告訴人茂崴公司、歐昌公司達成
    民事和解、所生危害及事後坦承犯行之態度等一切情狀，各
    量處如主文所示之刑，並定其應執行刑。
三、按被告所犯為死刑、無期徒刑、最輕本刑三年以上有期徒刑
    之罪或高等法院管轄第一審案件以外之罪，並經被告於準備
    程序就被訴事實為有罪之陳述，經告知簡式審判程序之旨，
    並聽取被告及檢察官之意見後，經本院合議庭依刑事訴訟法
    第二百七十三條之一規定，裁定由受命法官獨任進行簡式審
    判程序審理，併予敘明。
據上論斷，依刑事訴訟法第二百七十三條之一第一項、第二百九
十九條第一項前段，刑法第二十八條、第二百十六條、第二百十
條、第三百三十六條第二項、第三百三十九條第一項、第六十二
條前段、第五十一條第五款，判決如主文。
案經檢察官郭力菁到庭執行職務。
中    華    民    國   100    年    5     月    30    日
                        臺灣臺北地方法院刑事第十五庭
                            法  官  吳麗英
上正本證明與原本無異。
如不服本判決應於收受送達後10日內向本院提出上訴書狀，並應
敘述具體理由；其未敘述上訴理由者，應於上訴期間屆滿後20日
內向本院補提理由書（均須按他造當事人之人數附繕本）「切勿
逕送上級法院」。告訴人或被害人如對於本判決不服者，應具備
理由請求檢察官上訴，其上訴期間之計算係以檢察官收受判決正
本之日期為準。
                            書記官  藍儒鈞
中    華    民    國   100    年    5     月    30    日
附錄本案論罪科刑法條：
中華民國刑法第210條：
偽造、變造私文書，足以生損害於公眾或他人者，處 5 年以下
有期徒刑。
中華民國刑法第216條：
行使第 210 條至第 215 條之文書者，依偽造、變造文書或登載
不實事項或使登載不實事項之規定處斷。
中華民國刑法第336條：
對於公務上或因公益所持有之物，犯前條第 1 項之罪者，處 1
年以上 7 年以下有期徒刑，得併科 5 千元以下罰金。
對於業務上所持有之物，犯前條第 1 項之罪者，處 6 月以上
5 年以下有期徒刑，得併科 3 千元以下罰金。
前二項之未遂犯罰之。
中華民國刑法第339條：
意圖為自己或第三人不法之所有，以詐術使人將本人或第三人之
物交付者，處 5 年以下有期徒刑、拘役或科或併科 1 千元以下
罰金。
以前項方法得財產上不法之利益或使第三人得之者，亦同。
前二項之未遂犯罰之。